【裁判字號】    99,交聲,294
【裁判日期】    990920
【裁判案由】    違反道路交通管理處罰條例聲明異議
【裁判全文】
臺灣花蓮地方法院交通事件裁定         99年度交聲字第294號
原處分機關  交通部公路總局臺北區監理所花蓮監理站
異  議  人
即受處分人  甲○○
上列異議人即受處分人因違反道路交通管理處罰條例案件，對於
交通部公路總局臺北區監理所花蓮監理站民國99年7月5日所為之
處分（原處分案號：花監違字第裁44-Z7C013129號）聲明異議，
本院裁定如下：
    主  文
異議駁回。
    理  由
一、原處分意旨略以：異議人即受處分人甲○○（下稱異議人）
    於民國98年6月21日10時10分許，駕駛車牌號碼ON-6767號自
    用小客車，行經國道三號北上 241.5公里處，經警攔停製單
    舉發「1.行速123公里、限速110公里，超速13公里；2.駕駛
    執照業經吊銷、註銷仍駕駛小型車」之違規行為，原處分機
    關以異議人之駕駛執照業經吊銷（吊銷期間自97年 3月25日
    起至98年 3月24日止），吊銷期滿未再重新考領駕照，認異
    議人確有「汽車行駛高速公路速度超過規定最高速限（未滿
    20公里）」、「未領有駕駛執照駕駛小型車」之違規事實，
    依道路交通管理處罰條例第33條第1項第1款、第21條第 1項
    第1款規定，裁處異議人罰鍰新臺幣（下同）1萬1千4百元，
    並依同條例第 63條第1項第1款（原處分機關漏列第1款）規
    定記違規點數1點。
二、聲明異議意旨略以：異議人於99年6月21日上午7時10分許駕
    駛車牌號碼 ON-6767號自用小客車，行經台九線森永檢查哨
    臨檢站時，因原照吊銷經警開立 1張無照駕駛罰單，因沿途
    要開往彰化，行經南二高時，又連續因超速違規，而再被開
    立Z8B016358、Z7C013129號超速（超速違規部分，未聲明異
    議）及駕照吊銷無照駕駛之 2張罰單，舉發之員警說罰單這
    樣開再至花蓮監理把部分同一天合併為1份，希能將1天內 3
    張無照駕駛之罰單併為1張，爰請撤銷原處分云云。
三、按「汽車駕駛人，未領有駕駛執照駕駛小型車者，處新臺幣
    （下同）6000元以上 12000元以下罰鍰，並當場禁止其駕駛
    。」；又「汽車行駛於高速公路、快速公路或設站管制之道
    路，不遵使用限制、禁止、行車管制及管理事項之管制規則
    ，而有行車速度超過規定之最高速限或低於規定之最低速限
    者，處汽車駕駛人新臺幣3000元以上6000元以下罰鍰」；道
    路交通管理處罰條例第21條第1項第1款、第33條第1項第1款
    分別訂有明文。次按，行政罰法第24條第 1項規定：「一行
    為違反數個行政法上義務規定而應處罰鍰者，依法定罰鍰額
    最高之規定裁處。但裁處之額度，不得低於各該規定之罰鍰
    最低額」，此所謂之「一行為」，依該條立法理由之例示，
    例如在防制區○○道路兩旁附近燃燒物品，產生明顯濃煙，
    足以妨礙行車視線者，除違反空氣污染防制法第31條第 1項
    第1款規定，應依同法第60條第1項處以罰鍰外，同時亦符合
    道路交通管理處罰條例第 82條第1項第2款或第3款應科罰鍰
    之規定，因行為單一，且違反數個規定之效果均為罰鍰，處
    罰種類相同，從其一重處罰已足以達成行政目的，故僅得裁
    處一個罰鍰。可知，本條所謂「一行為」，並無時間、空間
    可分割，係指單一行為同時該當數行政處罰規定時之適用情
    形而言。另行政罰法第25條明定：「數行為違反同一或不同
    行政法上義務規定者，分別處罰之」。
四、經查：
  (一)異議人甲○○之汽車駕駛執照業經吊銷、註銷（吊銷期間自
    97年3月25日至98年3月24日），吊銷期滿未再考領駕駛執照
    ，為未領有駕駛執照之人，為異議人所不爭執，並有汽車駕
    駛人駕駛執照查詢結果在卷可稽。異議人未領有駕駛執照，
    仍於99年6月21日上午由台東駕駛車牌號碼ON-6767號自用小
    客車經南迴公路前往彰化地區，於同日上午 7時10分許，行
    經台九線台東縣警察局大武分局森永派出所之臨檢站，經森
    永派出所員警攔檢製單舉發「駕駛執照業經吊銷、註銷仍駕
    駛小型車」之違規行為（此部分異議人未聲明異議）；於同
    日上午9時18分許，異議人行經國道三號北上325.9公里處，
    又因違規超速行駛，經內政部警政署國道公路警察局白河分
    隊員警攔停，製單舉發「1.經雷射測速槍測定行速 136公里
    ，限速 110公里，超速26公里；2.駕駛執照業經吊銷、註銷
    仍駕駛小型車」之違規行為；嗣於同日上午10時10分許，異
    議人行經國道三號北上 241.5公里處，再因超速行駛，經國
    道公路警察局名間分隊員警攔停並舉發「1.行速 123公里、
    限速 110公里，超速13公里；2.駕駛執照業經吊銷、註銷仍
    駕駛小型車」之違規事實等情，為異議人坦承在卷，並有台
    東縣警察局東警交字第 T00000000號舉發違反道路交通事件
    通知單、內政部警政署國道公路警察局公警局交字第Z8B016
    358號、公警交字第Z7C013129號舉發違反道路交通管理事件
    通知單各1紙在卷可稽。異議人於99年 6月21日上午7時10分
    、 9時18分、10時10分許分別有「未領有駕駛執照駕駛小型
    車」、「汽車行駛高速公路速度超過規定最高速限」之違規
    行為，分別經警攔停製單舉發之事實，洵堪認定。
  (二)本件異議人「未領有駕駛執照駕駛小型車」及「汽車行駛高
    速公路速度超過規定最高速限」之違規行為，係不同行為態
    樣，應分別處罰：
    按汽車駕駛執照為駕駛汽車之許可憑證，由駕駛人向公路監
    理機關申請登記，考驗及格後發給之，汽車駕駛人經考驗及
    格，未領取駕駛執照前，不得駕駛汽車，道路交通安全規則
    第50條第 1項定有明文；又未領有駕駛執照，仍駕駛汽車者
    ，處 6000元以上12000元以下罰鍰，並當場禁止其駕駛；是
    以駕駛執照乃行車上路之必備證件，汽車駕駛人如未領有駕
    駛執照，自不得有駕車之行為。而汽車行駛於高速公路、快
    速公路或設站管制之道路，應遵守使用限制、禁止、行車管
    制及管理事項之管制規則，如有行車速度超過規定之最高速
    限或低於規定之最低速限者，處汽車駕駛人3000元以上6000
    元以下罰鍰，為道路交通管理處罰條例第33條第1項第1款所
    明定。是駕駛人「未領有駕駛執照而駕駛小型車」之行為與
    「汽車行駛高速公路速度超過規定最高速限」之違規行為，
    係屬截然不同之違規行為態樣，揆諸前揭法條規定，應分別
    處罰，並無一事不兩罰之問題，核先敘明。
  (三)異議人於99年 6月21日上午7時10分、9時18分、10時10分許
    ，先後 3次經警舉發「未領有駕駛執照駕駛小型車」之行為
    ，為數行為，應分別處罰：
    查異議人之駕駛執照業經吊銷、註銷，且未再考領駕駛執照
    ，異議人不得駕駛汽車，為異議人所明知。異議人於99年 6
    月21日上午駕駛車牌號碼 ON-6767號自用小客車由台東前往
    彰化地區，於同日上午 7時10分許，在台東縣警察局大武分
    局森永派出所前經員警攔檢製單舉發「駕駛執照業經吊銷、
    註銷仍駕駛小型車」之違規行為，嗣於同日上午 9時18分、
    10時10分許，先後因超速違規行駛，再分別經國道公路警察
    局員警攔停製單舉發「未領有駕駛執照而駕駛小型車」、「
    汽車行駛高速公路速度超過規定最高速限」之違規行為（超
    速違規部分未聲明異議），已如前述，異議人於各次經警攔
    停舉發時，各該舉發員警依法本應扣押車輛當場禁止駕駛，
    異議人之違規駕駛行為可認已停止中斷，縱員警未採取扣車
    方式禁止異議人駕駛，惟異議人本不得駕駛汽車，此時自應
    尋思替代駕駛之方案，竟未予遵守，於經舉發後明知不得駕
    駛作為竟再為駕駛之違規作為，顯係另一故意違規駕駛行為
    之開始，異議人後續之無照駕駛自非合法。是異議人之各次
    違規行為在時間上有先後之分，且駕駛行為已因遭警舉發而
    中斷，在空間上又相距甚遠，自非屬於「一違規行為」之持
    續，其各次經警舉發後再為駕駛行為，均屬另一故意違規行
    為之開始，其所為係屬數個故意違規行為，依行政罰法第25
    條規定應分別處罰。異議人聲請將 3次違規行為併為一張罰
    單，委屬無據，尚難憑採。
五、綜上所述，原處分機關以異議人於上開時、地違規事實明確
    ，裁處異議人罰鍰1萬1千4百元，並記違規點數1點，於法並
    無不合，本件異議為無理由，應予駁回。
六、據上論斷，應依道路交通案件處理辦法第19條，裁定如主文
    。
中    華    民    國    99    年    9     月    20    日
                  交通法庭      法  官  蔡寶樺
上列正本證明與原本無異。
如對本裁定不服，應於送達後 5日內，向本院提出抗告狀（應抄
附繕本）。
中    華    民    國    99    年    9     月    20    日
                                書記官

司法院資訊處製作；財團法人民間司法改革基金會備份。
